【裁判字號】    98,上訴,2009
【裁判日期】    981126
【裁判案由】    毒品危害防制條例
【裁判全文】
臺灣高等法院臺中分院刑事判決        98年度上訴字第2009號
上  訴  人
即  被  告  乙○○
                    （現另案在臺灣臺中監獄苗栗分監執行）
選任辯護人  蔡嘉容律師
上列上訴人因毒品危害防制條例案件，不服臺灣苗栗地方法院98
年度訴字第113號中華民國98年7月24日第一審判決（起訴案號：
臺灣苗栗地方法院檢察署98年度偵字第431號），提起上訴，本
院判決如下：
    主    文
原判決撤銷。
乙○○販賣第二級毒品，柒次，每次各處有期徒刑柒年貳月。應
執行有期徒刑拾壹年陸月。未扣案因柒次販賣安非他命所得之財
物計新臺幣貳萬貳仟元沒收，如全部或一部不能沒收時，以其財
產抵償之；扣案之MOTOROLA廠牌之行動電話機具壹支（內含0000
000000號SIM卡壹片）沒收。
被訴販賣安非他命予A1壹次部分無罪。
    犯罪事實
一、乙○○（綽號黃雞）明知安非他命為毒品危害防制條例第2
    條第2項第2款所列管之第二級毒品，不得非法持有、販賣，
    竟仍基於意圖販賣第二級毒品安非他命以營利之犯意，而為
    下列販賣安非他命之行為：
(一)、民國97年10月15日16時58分許，由甲○（真實姓名年籍均詳卷
    ）以其0000000000號行動電話撥打乙○○所有之0000000000
    號行動電話，雙方約好待會在苗栗市嘉新公園外交易安非他
    命約1公克，稍後於同日17時4分許，甲○先抵達，乃打乙○○
    上述行動電話，乙○○即答稱：「我在路上快到了啦。」，
    約5分鐘後，乙○○抵達該公園外，以新臺幣（下同）4000
    元之價格，販賣重量約1公克之安非他命予甲○。
(二)、97年11月17日20時1分許，甲○以其0000000000號行動電話撥
    打乙○○之上述行動電話，表示明天再補乙○○300元（即
    甲○身上僅有1700元），欲向乙○○購買安非他命，雙方約在
    苗栗市○○路「阿秋遊藝場」後面，同日20時21分許，甲○復
    以其行動電話撥打乙○○之上述行動電話，表示其已經到了
    ，約3分鐘後乙○○亦抵達，向甲○收取1700元後，販賣安非
    他命1包約0.5公克予甲○，之後於翌日甲○再將300元餘額支付
    乙○○。
(三)、97年11月20日16時36分許，甲○以其0000000000號行動電話撥
    打乙○○之上述行動電話，甲○表示欲購買每包2000元之安非
    他命共2包，雙方並約在苗栗市○○路阿秋遊藝場後面碰面
    ，同日17時1分許，甲○復以其行動電話撥打乙○○之上述行
    動電話，甲○表示其已經到了，兩人隨後在「阿秋遊藝場」後
    面，由乙○○以4000元之價格販賣安非他命2包（重量不詳
    ）予甲○。
(四)、97年12月10日18時45分許，甲○以其0000000000號行動電話撥
    打乙○○之上述行動電話，雙方約好待會在苗栗市嘉新公園
    外交易安非他命4000元，之後於同日19時10分許，兩人在嘉
    新公園外碰頭，乙○○即以4000元之價格，販賣重量不詳之
    安非他命1包予甲○。
(五)、97年12月11日10時57分許，甲○以其0000000000號行動電話撥
    打乙○○之上述行動電話，乙○○問甲○是否要買大的嗎（意
    思指4000元之安非他命），甲○稱「對呀」，同日11時14分許
    ，甲○打電話給乙○○，說其在阿秋遊藝場，稍後於同日11時
    17分許，乙○○打給甲○說「沒看到你啊」，甲○答稱「我在阿
    秋裏面。」，嗣於同日11時20分許，兩人在阿秋遊藝場內碰
    面，乙○○即以4000元之價格，販賣重量不詳之安非他命1
    包予甲○。
(六)、97年12月17日13時31分許，甲○以其0000000000號行動電話撥
    打乙○○之上述行動電話，乙○○問甲○是否要買大的或小的
    ，甲○答稱小的（意思指2000元之安非他命），雙方約好待會
    在苗栗市嘉新公園外交易安非他命，之後於同日13時36分許
    ，兩人在該公園外碰面，乙○○以2000元之價格，販賣重量
    不詳之安非他命1包予甲○。
(七)、98年1月1日22時2分許，甲○以其0000000000號行動電話撥打
    乙○○之上述行動電話，甲○表示要買小的（意思指2000元之
    安非他命），雙方並約在苗栗市○○路阿秋遊藝場後面，嗣
    於同日22時23分許，甲○復打給乙○○，乙○○問說「你到了
    是嗎？」，甲○答稱：「在後面」，約5分鐘內，兩人即在「
    阿秋遊藝場」後面碰面，由乙○○以2000元之價格販賣重量
    不詳之安非他命1包予甲○。
(八)、嗣於98年1月14日14時55分許，在苗栗市○○路47號阿秋遊
    藝場，經警持臺灣苗栗地方法院檢察署檢察官所核發之拘票
    拘獲乙○○，並扣得其所有供前揭販賣安非他命聯絡用之MO
    TOROLA廠牌之行動電話機具一支（內含0000000000號SIM卡
    一片）。
二、案經臺灣苗栗地方法院檢察署檢察官指揮苗栗縣警察局苗栗
    分局偵查後報請檢察官偵查起訴。
    理  由
壹、證據能力部分：
一、被告以外之人於偵查中向檢察官所為之陳述，除顯有不可信
    之情況者外，得為證據，刑事訴訟法第15 9條之1第2項定有
    明文。偵查中對被告以外之人所為之偵查筆錄，或被告以外
    之人向檢察官所提之書面陳述，性質上均屬傳聞證據，惟現
    階段刑事訴訟法規定檢察官代表國家偵查犯罪、實施公訴，
    依法其有訊問被告、證人及鑑定人之權，證人、鑑定人且須
    具結，而實務運作時，檢察官偵查中向被告以外之人所取得
    之陳述，原則上均能遵守法律規定，不致違法取供，其可信
    度極高，是以被告以外之人前於偵查中所為之證述，除反對
    該項供述得具有證據能力之一方，已釋明「顯有不可信之情
    況」之理由，且於審判中已主張詰問該被告以外之人，而未
    獲詰問的機會外，不宜遽指該證人於偵查中之陳述不具證據
    能力。本案證人A1、甲○於偵查中具結所為之證述，被告及辯
    護人均未提及有何顯不可信之情況，且均於原審審理中經交
    互詰問，自均具有證據能力。
二、除法律另有規定外，實施刑事訴訟程序之公務員因違背法定
    程序取得之證據，其有無證據能力之認定，應審酌人權保障
    及公共利益之均衡維護，刑事訴訟法第158條之4定有明文。
    本案所引用之非供述證據，並無證據證明係實施刑事訴訟程
    序之公務員違背法定程序所取得，且檢察官及被告均未表示
    無證據能力，自應認均具有證據能力。
貳、有罪部分：
一、認定犯罪事實之證據及理由：
(一)、訊據被告乙○○，固坦承伊綽號叫「黃雞」，0000000000號
    行動電話係伊所申請也是伊在使用，卷附之監聽譯文內容係
    伊與證人甲○之對話等事實，惟否認有販賣安非他命予甲○之行
    為，辯稱：伊與甲○是合資一起購買毒品，一般情形是甲○以電
    話與伊聯絡約在朋友丙○○家中，伊與甲○各出資一半，甲○將
    出資交給伊，由伊出面向綽號阿勇或阿強之人購買安非他命
    ，伊買回來後，就在丙○○家中，用大約的方式倒出來分一
    半給甲○，之後就在丙○○家中一起施用，有時候是甲○以電話
    與伊約在丙○○家中，由甲○獨立出資請伊幫忙購買，伊買回
    來後，就在丙○○家中與甲○一起施用，並將施用剩餘之安非
    他命交予甲○云云。
(二)、經查，證人甲○於98年1月8日在檢察官偵訊中具結證稱：「
    （問：你跟他買毒品是用幾號的電話？）0000000000，他的
    電話0000000000」、「（問：你確定〈黃雞〉就是乙○○嗎
    ？）我知道他的客家話綽號是〈黃雞〉」（參第380號他字
    卷第32頁筆錄」，於98年1月16日在檢察官偵訊中具結證
    稱：「（問：綽號黃雞的人是否就是乙○○？）之前我是不
    知道，我在警局時警察提示照片給我看我才知道他叫乙○○
    ，我都用客家話叫他黃雞」、「（問：你有無向乙○○買過
    毒品？）有，買安非他命」、「（問：你使用的電話為何？
    ）我自己有0000000000（這是我太太名字申辦的）、000000
    0000」、「（問：提示97年10月15日通訊監察譯文，為何意
    ？）第一通我在北苗我打給他，他說我在田寮，我們約在嘉
    新公園外，他電話中說的，就在我老闆嘉盛好不好，他的老
    闆就是在嘉新公園附近，我說拿大的，就是1公克的安非他
    命，第二通下午5點4分，我在公園那邊一直等他，他一直沒
    有到，後來我打電話給他，他說快到了，約3、5分鐘他就到
    了，我跟他買4000元安非他命1包，重量他沒有講，應該是0
    .8到1公克」、「（問：提示97年11月17日通訊監察譯文，
    為何意？）第一通我身上只有1700元，我有說明天補你300
    元，他說好，第一通約在北苗，意思就是在中山阿秋遊藝場
    的後面，第二通是我打給他說我到了，晚上8點21分後約3分
    鐘他就出來，我跟他買1700元安非他命1包，重量他沒有講
    ，應該是0.5公克左右，後來隔天我也有補他300元」、「（
    問：提示97年11月20日通訊監察譯文，為何意？）第一通是
    我要跟他買4000元安非他命，分做2包各2000元，也是約在
    北苗，意思就是中山路阿秋遊藝場的後面，第二通講完5分
    鐘內，我們見面，成交完成，我跟他買4000元安非他命，分
    2包，重量他沒有講」、「（問：提示97年12月10日通訊監
    察譯文，為何意？）第一通是我要從家裡出去，他說他在縣
    政府這裡，我跟他說我要買大的，意思是指買4000元安非他
    命，約在嘉新公園，第二通晚上7點1分，他問我到了是嗎，
    我說快到了，後來約5分鐘後在嘉新公園外面碰面，我向他
    買4000元安非他命1包，重量多少他沒有講」、「（問：提
    示97年12月11日通訊監察譯文，為何意？）第一通是他說要
    大的嗎，我說對意思是指買4000元安非他命，這一通沒有約
    地點，第二通他說他在阿秋遊藝場，第三通他說他沒有看到
    我，我說我在阿秋裡面，11點20分在阿秋遊藝場見面，我拿
    4000元給他，他給我安非他命1包，重量多少他沒有講」、
    「（問：提示97年12月17日通訊監察譯文，為何意？）這一
    通是我要跟他拿2000元的安非他命，我們約在嘉新公園，後
    來約5分鐘左右，我們在嘉新公園外碰面，我跟他買2000元
    安非他命，他給我一包，重量多少他沒有講」、「（問：提
    示98年1月1日通訊監察譯文，為何意？）這一通是我打給他
    ，他說他在北苗，我說要買小的意思是2000元，約在阿秋遊
    藝場的後面，第二通我打給他，說我在後面，約5分鐘內碰
    面，我跟他拿2000元的安非他命1包，重量多少他沒有講」
    、「（問：你買了如此多次有無施用？）有，我每次都回去
    後約半小時內施用，都在家裡施用」（參第380號字卷第61-
    63頁筆錄），於98年6月24日在原審審理中具結證稱：「
    （問：你在什麼時間、地點、怎樣認識被告的？）我記得是
    在電動遊藝場在北苗」、「（問：電動遊藝場的名稱？）有
    在非凡遊藝場，也有在阿秋」、「（問：你怎麼知道被告在
    販毒？）因為在那邊打電動的時候，有人在講」、「（問：
    講什麼？）講他有東西」、「（問：你說的東西是指什麼？
    ）安非他命」、「（問：被告所用的0000000000是誰給你的
    ？）他本人」、「（問：你是怎麼聯絡要買毒品？）就是在
    電動遊藝場時他有電話給我，然後電話聯絡，他人在那裡」
    、「（問：你的號碼？）0000000000號。」、「（問：你在
    跟被告的通話中提到說〈拿大的，大的作兩個〉是什麼意思
    ？）大的就是指1克，大的作兩個就是對半分」、「（問：
    你有提到小的，是什麼意思？）就是大的一半，就是0.5公
    克」、「（問：你在97年11月17日跟被告的通話中，你提到
    〈我明天補你3百塊，我不夠〉，什麼意思？）因為我每次
    去跟他拿東西，他都說有賺我錢，他就說補3百元是給他佣
    金，就像是走路工一樣」、「（問：那次也是買毒品嗎？）
    是的，安非他命」、「（問：你在97年11月20日你跟被告的
    通話中，你有提到〈等一下大的作兩個〉這是什麼意思？）
    就是剛才說的，大的一公克，分一半兩袋裝」、「（問：你
    都是在遊藝場裡面還是外面交易？）大部分都是在外面」、
    「（問：外面的哪裡？）遊藝場的後面外面」、「（問：在
    電話中你怎麼稱呼被告的？）當時我不知道他的全名，所以
    我們都叫他〈雞仔、雞仔、黃雞〉（客語）」、「（問：你
    買了之後都在什麼時候施用毒品？）都是帶回去，想用的時
    候就用」、「（問：在你被查獲的那段期間還有跟別人買毒
    品嗎？）以後就沒有了」、「（問：你在98年1月16日偵查
    中所述，是否實在？）實在」、「（問：你跟被告有沒有仇
    恨、金錢糾紛？）沒有」、「（問：你說你有買〈大的〉，
    這個大的是多少錢？）都是4000元」、「（問：小的多少錢
    ？）2000元」、「（問：重量你是怎麼知道的？）他每次拿
    都是固定的重量」、「（問：固定怎樣重量？）1克左右的
    重量」、「（問：你有秤過嗎？你怎麼會知道重量？）我沒
    有秤過，他們有講過」、「（問：所以你從頭到尾拿的都是
    聽綽號黃雞說是1克，所以你認定那個1包就是1克？）是的
    」、「（問：黃雞承認你跟他通過電話，電話中裡面的大小
    ，他說這個是指水果，是這樣嗎？）是的」、「（問：是什
    麼水果？）我每次跟他講水果水果就是指安非他命的意思」
    、「（問：可是被告乙○○說水果就是水果，是你拜託他去
    買真正的水果，有何意見？）因為我老實講，我跟他拿水果
    就是拿安非他命」、「（問：你拿的錢都是固定4000或者是
    2000元？）是的」、「（問：你說你跟被告買了很多毒品，
    他每次給你的毒品有少裝或是有偷斤兩嗎？）這個我不知道
    ，」、「（問：所以你是他給你多少，你就算多少？）是的
    」、「（問：提示98年1月8日苗栗分局甲○警詢筆錄，你所述
    是否實在？）是」、「（問：0000000000號，是用你太太的
    名義申請的嗎？）是的」、「（問：你個人有沒有申請行動
    電話？）有，0000000000號」、「（問：你有沒有用過0000
    000000與乙○○聯絡要買安非他命？）應該有」、「（問：
    剛才辯護人所提示給你看的他卷43頁到49頁的電話通聯譯文
    ，是你跟乙○○之間要買賣安非他命的對話？）是」、「（
    問：你現在從指認室看在庭的被告，是否是在庭的被告賣安
    非他命給你的？）是的。」等語（參原審卷第75-84頁筆錄
    ）。足徵證人甲○就其自97年10月15日至98年1月1日，分別以
    其0000000000、0000000000號行動電話撥打被告所有之0000
    000000號行動電話，向被告購買價格2000元或4000元、重量
    約為0.5公克或1公克之安非他命，交易地點在阿秋遊藝場後
    面或嘉新公園外面等情，前後所述，互核完全相符。
(三)、次查，0000000000號行動電話之申請人係被告，此有該申請
    資料在卷可稽（參第380號他字卷第6頁），而該支行動電話
    經苗栗縣警察局苗栗分局執行通訊監察結果，與證人甲○所使
    用之0000000000、0000000000號行動電話，於下列時間，有
    如下之聯絡對話：
  1.於97年10月15日16時58分許，0000000000號行動電話撥打00
    00000000號行動電話，通話內容為：「A（乙○○）稱：喂
    ；B（證人甲○）稱：在哪裡」、「A（乙○○）稱：你到了是
    嗎，我現在在田寮這裡，我現在過去。；B（證人甲○ ）稱：
    在哪裡」、「A（乙○○）稱：田寮這裡，我馬上到，不然
    這樣好不好，就在我老闆嘉盛好不好；B（證人甲○）稱：好
    ，拿大的。；A（乙○○）稱：好。」，同日17時04 分許，
    0000000000號行動電話再度撥打0000000000號行動電話，通
    話內容為：「A（乙○○）稱：喂，我在路上快到了啦。；B
    （證人甲○）稱：喔，我想說怎麼沒看到你。」（參第380號
    他字卷第43頁監聽譯文）。
  2.於97年11月17日20時01分許，0000000000號行動電話撥打00
    00000000號行動電話，通話內容為：「A（乙○○）稱：喂
    。；B（證人甲○）稱：北苗喔。」、「A（乙○○）稱：對，
    北苗，對；B（證人甲○）稱：我跟講，我明天補你300元，我
    不夠。」、「A（乙○○）稱：不夠；B（證人甲○）稱：我明
    天早上才有錢。」、「A（乙○○）稱：你現在多少錢；B（
    證人甲○）稱：差300。」、「A（乙○○）稱：好啦，過來再
    講，好啦；B（證人甲○）稱：好。」其於同日20時21分，再
    度撥打上述行動電話與被告乙○○聯繫，通話內容為「A（
    乙○○）稱：喂；B（證人甲○）稱：到了」、「A（乙○○）
    稱：你到了嗎；B（證人甲○）稱：到了」、「A（乙○○）稱
    ：你在後面嗎；B（證人甲○）稱：嗯；A（乙○○）稱：好」
    （參第380號他字卷第44頁監聽譯文）。
  3.於97年11月20日16時36分許，0000000000號行動電話撥打00
    00000000號行動電話，通話內容為：「A（乙○○）稱：喂
    ，誰；B（秘密證人甲○）稱：大育」、「A（乙○○）稱：怎
    樣，我在北苗；B（證人甲○）稱：我知道，等一下大的做2個
    」、「A（乙○○）稱：大的；B（證人甲○）稱：嗯；A（乙
    ○○）稱：好啦」，於同日17時01分許，0000000000號行動
    電話再度撥打0000000000號行動電話，通話內容為：「A（
    乙○○）稱：喂，你到了嗎（遊藝場電動玩具背景聲）；B
    （證人甲○）稱：到了在後面；A（乙○○）稱：好」（參第3
    80號他字卷第45頁監聽譯文）。
  4.於97年12月10日18時45分許，0000000000號行動電話撥打00
    00000000號行動電話，通話內容為：「A（乙○○）稱：喂
    ；B（證人甲○）稱：現在出去」、「A（乙○○）稱：好；B
    （證人甲○）稱：在哪裡」、「A（乙○○）稱：我是在縣政
    府這裡，你到北苗打給我，大小；B（證人甲○）稱：你在哪
    裡」、「A（乙○○）稱：我在縣政府這裡，你到北苗的時
    候打給我，你是怎樣；B（證人甲○）稱：到公園嗎」、「A
    （乙○○）稱：也可以，你是怎樣料理；B（證人甲○）稱：
    看你，你方便」、「A（乙○○）稱：不是，大小問題；B（
    證人甲○）稱：大的」、「A（乙○○）稱：好，在公園可以
    啊；B（證人甲○）稱：啊」、「A（乙○○）稱：到公園打給
    我，好不好；B（證人甲○）稱：好，快到的時候打給你」、
    「A（乙○○）稱：好；B（證人甲○）稱：你不要拖」、「A
    （乙○○）稱：好；B（秘密證人甲○）稱：趕時間要去臺中
    」，於同日19時01分許，0000000000號行動電話再度撥打00
    00000000號行動電話，通話內容為：「A（乙○○）稱：你
    到了是嗎；B（證人甲○）稱：快到了；A（乙○○）稱：好」
    （參第380號他字卷第46頁監聽譯文）。
  5.於97年12月11日10時57分許，0000000000號行動電話撥打00
    00000000號行動電話，通話內容為：「A（乙○○）稱：誰
    ；B（證人甲○）稱：你弟弟你哥」、「A（乙○○）稱：誰啦
    ；B（證人甲○）稱：大育」、「A（乙○○）稱：喔，怎樣，
    我電話快沒電了，你要出來嗎；B（證人甲○）稱：你在哪裡
    」、「A（乙○○）稱：你到北苗的時候打給我好不好；B
    （證人甲○）稱：一下子就到了」、「A（乙○○）稱：大小
    ；B（證人甲○）稱：哈」、「A（乙○○）稱：要大的嗎；B
    （證人甲○）稱：對呀；A（乙○○）稱：好」，同日11時14
    分許，0000000000號行動電話再度撥打0000000000號行動電
    話，通話內容為：「A（乙○○）稱：喂；B（證人甲○）稱：
    我在阿秋；A（乙○○）稱：好」，同日11時17分許，換由
    0000000000號行動電話撥打0000000000號行動電話，通話內
    容為：「A（乙○○）稱：沒看到你啊；B（證人甲○）稱：我
    在阿秋裡面；A（乙○○）稱：好。」（參第380號他字卷第
    47頁監聽譯文）。
  6.於97年12月17日13時31分許，0000000000號行動電話撥打00
    00000000號行動電話，通話內容為：「B（證人甲○）稱：哪
    裡等你比較好；A（乙○○）稱：公園那邊要不要」、「B（
    證人甲○）稱：公園喔」、「A（乙○○）稱：嗯，好不好，
    我現在快到了。你大還是小」、「B（證人甲○）稱：哈；A（
    乙○○）稱：你大還是小」、「B（秘密證人甲○）稱：小啦
    ；A（乙○○）稱：好，公園，公園」（參第380號他字卷第
    48頁監聽譯文）。
  7.於98年1月1日22時02分許，0000000000號行動電話撥打0000
    000000號行動電話，通話內容為：「A（乙○○）稱：你要
    過來嗎；B（證人甲○）稱：我一個人」、「A（乙○○）稱：
    好啦我在北苗；B（秘密證人甲○）稱：那個什麼，先那個」
    、「A（乙○○）稱：對啦，我電話沒電；B（證人甲○ ）稱
    ：先安排一下」、「A（乙○○）稱：大；B（證人甲○）稱：
    小；A：好」，同日22時23分許，0000000000號行動電話再
    度撥打0000000000號行動電話，通話內容為：「A（乙○○
    ）稱：喂，你到了是嗎；B（證人甲○）稱：在後面」（參第3
    80號他字卷第49頁監聽譯文）。
  8.上述通訊監察譯文內容，與證人甲○前揭所述，互核相符。又
    該些監聽譯文內容顯示：被告與證人甲○的對話中，除了97年
    11月17日部分，直接講錢，未提到大或小外，其餘聯絡內容
    均提及大或小，亦即每通電話聯絡之目的都是一樣，都是為
    了大小的安非他命，且約定見面地點均非在丙○○家中。再
    該些電話都是證人甲○打給被告，而被告都有同意見面，惟依
    常情若證人甲○需要安非他命，欲與被告合資購買，被告也不
    一定同時需要安非他命，或剛好有錢可以購買，而每次應允
    合資購買，且從監聽譯文中也看不出有兩人合資購買或證人
    甲○請被告幫忙購買之對話。是以證人甲○證稱該些通話都是伊
    要向被告購買安非他命等語，與常情及事理相符，應該為真
    ，而可採信。至被告陳稱係聯絡證人甲○合資購買安非他命，
    或甲○請其幫忙購買安非他命，都是約在丙○○家中見面，則
    與事證不符。
(四)、證人丙○○於98年11月12日在本院審理中具結證稱：「（問
    ：被告有無吸食安非他命，你是否知道？）知道」、「（問
    ：乙○○安非他命來源為何？）我不清楚」、「（問：你是
    否知道，乙○○跟他的朋友有一起去購買安非他命，然後到
    你家吸食？）我不清楚」、「（問：乙○○跟他那位朋友是
    否有一起去買安非他命？）我不清楚」、「（問：一起去向
    何人買的，你是否知道？）我不清楚」、「（問：是否認識
    大育〈即證人甲○〉？）認識」、「（問：你是否知道乙○○
    跟大育有一起向別人拿毒品？）我不知道」、「（問：乙○
    ○跟大育有無一起去你家吸食安非他命？）有」、「（問：
    大育有無在你家，用他自己的電話或是用你家的電話，打電
    話給被告乙○○？）有」、「（問：通話的內容為何？）有
    聽到他要邀乙○○來一起吸食安非他命」、「（問：一起吸
    食，他們的安非他命來源？）不清楚」、「（問：他們為何
    會一起吸食安非他命？）大家都是熟識的朋友，所以才一起
    吸食的」、「（問：安非他命你知道是誰提供？）我不知道
    」（參本院卷第70-71頁筆錄）。依證人丙○○前揭所言，
    證人丙○○根本不知道被告與證人甲○所施用之安非他命來源
    為何，也不知道被告與證人甲○有無合資購買安非他命。又證
    人丙○○證稱證人甲○曾在證人丙○○家中打電話邀被告過來
    一起施用安非他命，縱然為真，與本件被告及證人甲○相約在
    阿秋遊藝場後面或嘉新公園外面交易安非他命，亦屬兩回事
    ，故其證詞並無法據為對被告有利之認定。
(五)、被告既一再否認有為前揭販賣七次安非他命之行為，亦無法
    查知其原先取得毒品之價額，是無從查知其具體販入、賣出
    之實際利得金額。然按販賣第二級毒品安非他命係違法行為
    ，非可公然為之，而安非他命亦無公定價格，係可任意分裝
    增減分量，且每次買賣之價格、數量，亦隨時依雙方之關係
    深淺、資力、需求量、對行情之認知、來源是否充裕、查緝
    是否嚴緊、購買者被查獲時供述購買對象之可能風險之評估
    等因素，而異其標準，機動調整，非可一概論之。從而販賣
    之利得，除非經行為人詳細供出各次所販賣之毒品之進價及
    售價，且數量俱臻明確外，實難察得其交易實情，然販賣者
    從價差或量差中牟利，方式雖異，惟其販賣行為在意圖營利
    則屬同一。從而，舉凡有償交易，除足以反證其確係另基於
    某種非圖利本意之關係外，通常尚難因無法查悉其精確之販
    入價格，作為是否高價賣出之比較，諉以無營利之意思而阻
    卻販賣犯行之追訴，致知過坦承者難辭重典，飾詞否認者反
    得逞僥倖，而失情理之平。被告與證人甲○並非至親，倘非有
    利可圖，自無平白甘冒觸犯重罪之風險而販賣安非他命予證
    人甲○之理，足認被告主觀上確有營利之意圖甚明。被告前揭
    所辯僅係卸責之詞，不足採信，此外，本件復有扣案之MOTO
    ROLA廠牌之行動電話機具一支（內含0000000000號SIM卡一
    片）足憑。被告前揭販賣七次安非他命之行為，事證已臻明
    確，犯行均堪認定。另辯護人雖然請求傳訊證人甲○與證人丙
    ○○對質，以證明證人甲○是否與被告合資一起購買毒品，有
    時是請被告幫忙購買毒品，並非向被告購買毒品等情。茲因
    證人甲○對於本件案情已於檢察官偵訊中具結證述明確，並於
    原審審理中經交互詰問清楚（詳前述），證人丙○○在本院
    亦已具結證稱不知被告與證人甲○所施用之安非他命來源為何
    ，也不知渠二人有無合資購買（詳前述），況本件被告與證
    人甲○之安非他命交易，並非在證人丙○○家中以電話約定或
    交易，本院因認已無再傳訊證人甲○之必要，辯護人之聲請應
    予駁回。
二、論罪科刑部分：
(一)、(1)被告行為後，毒品危害防制條例第4條業已修正，並於98
    年5月20日公布，同年月22日施行；又法規之制定與法規之
    修正，如有特定生效日之必要者，依中央法規標準法第14
    條或第20條第2項準用第14條之規定，應分別特定其施行日
    期。法規制定或前次修正基於特殊因素所特定之施行日期，
    並不適用於日後修正或再次修正之條文。法律之制定或修正
    ，若未明定施行日期者，中央法規標準法雖未規定應自何時
    生效，然法律既經制定或修正並經總統公布，自應依一般原
    則，自公布日起算至第3日發生效力。至於92年7月9日修正
    公布之毒品危害防制條例第36條規定：「本條例自公布後6
    個月施行。」其立法理由係謂：「依修正草案第2條第3項
    規定，法務部需會同衛生署成立審議委員會每3個月定期檢
    討調整毒品之分級及品項，而本次新增第四級毒品，有需要
    在新法施行前先經該審議會檢討後再調整公布，爰預留6個
    月緩衝期，以利處理。依本條例新修正之規定，有必要再
    訂定相關子法及修正相關法規，以配合本條例之施行，故亦
    有需要預留適當緩衝期，以利訂頒相關子法及相關法規之配
    合修正。」故該條規定，顯係因應該次修正之需，始預留適
    當之緩衝期。與本次之修正並未定有施行日期之特別規定，
    且亦未明示係基於何特殊因素而修正，自並不能適用92年7
    月9日修正公布之毒品危害防制條例第36條自公布後6個月施
    行之規定（司法院98年6月29日院台廳刑一字第0980014643
    號函參照）。(2)犯罪在刑法施行前，比較裁判前之法律孰為
    有利於行為人時，應就罪刑有關之一切情形，比較其全部之
    結果，而為整個之適用，不能割裂而分別適用有利益之條文
    （最高法院27年上字第2615號判例參照）。最高法院95年5
    月23日刑事庭第8次會議決議，關於法律變更之比較適用原
    則，於比較時應就罪刑有關之共犯、未遂犯、想像競合犯、
    牽連犯、連續犯、結合犯，以及累犯加重、自首減輕暨其他
    法定加減原因（如身分加減）與加減比例等一切情形，本於
    統一性及整體性原則，綜其全部罪刑之結果而為比較。是被
    告犯後法律已有變更，修正前毒品危害防制條例第4條第2項
    之規定為：「製造、運輸、販賣第二級毒品者，處無期徒刑
    或七年以上有期徒刑，得併科新臺幣700萬元以下罰金。」
    ，修正後毒品危害防制條例第4條第2項規定為：「製造、運
    輸、販賣第二級毒品者，處無期徒刑或七年以上有期徒刑，
    得併科新臺幣1000萬元以下罰金。」，從而，就販賣第二級
    毒品罪部份，依刑法第2條第1項之規定及前揭最高法院判例
    及決議綜其全部罪刑新舊法比較之結果，修正後之法律規定
    並無較修正前有利於被告，依刑法第2條第1項前段之規定，
    仍應適用修正前之毒品危害防制條例。
(二)、按安非他命為毒品危害防制條例第2條第2項第2款所列管之
    第二級毒品，不得非法持有及販賣。故核被告所為，係犯修
    正前毒品危害防制條例第4條第2項之販賣第二級毒品罪。又
    (1)被告每次因販賣而持有第二級毒品之低度行為，均為販賣
    安非他命之高度行為所吸收，均不另論罪，(2)被告七次販賣
    第二級毒品之行為，每次均係犯意各別，行為互異，應予分
    論併罰。原審據以論罪科刑，固非無見，惟(甲)原審判決未為
    前揭新舊法之比較，(乙)起訴書記載被告於97年4月27日21時4
    5分許，在苗栗縣苗栗市一口香潤餅店前，以1000元之價格
    ，販賣一包數數量不詳之安非他命予A1（真實姓名年籍詳卷
    ），惟此部分之證據尚不足以證明被告犯罪（詳後述），原
    審判決卻逕予認定，(丙)被告所有供本件犯行所用之MOTOROLA
    廠牌之行動電話機具一支（內含0000000000號SIM卡一片）
    ，業經扣押在案（參第431號偵字卷第14頁扣押物品目錄表
    ），原審判決竟記載未扣案，並諭知如全部或一部不能沒收
    時，追徵其價額等，而有未合或不當。被告就前揭犯罪事實
    仍執前揭辯詞否認犯罪，請求諭知無罪判決，雖無理由，然
    因原審判決有前開可議之處，本院自得將原審判決予以撤銷
    改判。爰審酌被告犯後自始飾詞卸責，未見悔意，所為助長
    他人施用毒品成癮之惡習，戕害他人身心健康，對社會治安
    之危害甚鉅等一切情狀，分別量處如主文所示之刑，並定其
    應執行之刑。另沒收部分：按毒品危害防制條例第19條第
    1項規定，犯販賣毒品罪者，其犯罪所得之財物均沒收之，
    係採義務沒收主義，故販賣毒品所得之對價，不問其中成本
    若干，利潤多少，均應全部諭知沒收，貫徹政府查禁煙毒之
    決心，以符立法本旨，是以被告販賣七次第二級毒品之所得
    計2萬2000元，雖未扣案，仍均應依該條項宣告沒收，如全
    部或一部不能沒收時，以其財產抵償之。扣案之MOTOROLA
    廠牌之行動電話機具一支（內含0000000000號SIM卡一片）
    ，為被告所有，此經被告陳明在卷，並供本件七次販賣安非
    他命聯絡之用，此經本院查證屬實，依毒品危害防制條例第
    19條第1項前段規定，應併予宣告沒收。
、無罪部分：
一、公訴意旨另以：被告意圖營利，基於販賣第二級毒品安非他
    命之犯意，於97年4月27日21時45分許，在苗栗縣苗栗市「
    非凡遊藝場」與A1碰面，A1向乙○○稱欲購買安非他命，乙
    ○○便叫A1先去鄰近之「一口香潤餅店」前等他，不久乙○
    ○即前來，以1000元之價格，販賣安非他命1包（重量不詳
    ）予A1；A1購得安非他命後，即於同日23時許，在其住處以
    將安非他命置於玻璃球內，用火燒烤後吸食其煙霧之方式，
    施用安非他命1次。嗣於97年4月30日18時15分許，為警持搜
    索票在A1上揭住處查獲，並當場扣得安非他命1包（淨重0.2
    3公克）、玻璃球吸食器2個、吸管9支及殘渣袋4個等物，並
    經其同意採尿送驗後，結果檢出毒品安非他命之陽性反應，
    因認被告另涉販賣安非他命予A1之罪嫌云云。
二、按犯罪事實應依證據認定之，無證據不得認定犯罪事實；
    又不能證明被告犯罪或其行為不罰者，應諭知無罪之判決，
    刑事訴訟法第154條第2項、第301條第1項分別定有明文。
    認定不利於被告之事實，須依積極證據，苟積極證據不足為
    不利於被告事實之認定時，即應為有利於被告之認定，更不
    必有何有利之證據；又事實之認定，應憑證據，如未能發現
    相當證據，或證據不足以證明，自不能以推測或擬制之方法
    ，以為裁判基礎；且刑事訴訟法上所謂認定犯罪事實之積極
    證據，係指適合於被告犯罪事實之認定之積極證據而言，雖
    不以直接證據為限，間接證據亦包括在內，然而無論直接或
    間接證據，其為訴訟上之證明，須於通常一般之人均不致有
    所懷疑，而得確信其為真實之程度者，始得據為有罪之認定
    ，倘其證明尚未達到此一程度，而有合理之懷疑存在時，致
    使無從形成有罪之確信，根據「罪證有疑，利於被告」之證
    據法則，即不得遽為不利被告之認定（參最高法院30年上字
    第816號、29年上字第3105號、30年上字第1831、40年台上
    字第86號、76年台上字第4986號判例)。施用毒品者所稱
    其向某人買受毒品之指證，不得作為有罪判決之唯一證據，
    仍須調查其他必要之證據，以察其是否與事實相符，為最高
    法院歷年來之見解，良以毒品買受者之指證，其憑信性於通
    常一般人已有所懷疑，尚難確信其為真實，況依修正前毒品
    危害防制條例第17條之規定，其供出毒品來源而破獲者，復
    得減輕其刑，則其指證之真實性猶有疑慮，是施用毒品者之
    指證，其真實性有待其他必要證據加以補強，茲所謂必要之
    補強證據，固不以證明販賣毒品犯罪構成要件之全部事實為
    必要，但以與施用者之指證具有相當之關聯性為前提，其經
    與施用者之指證綜合判斷，已達於通常一般人均不致有所懷
    疑，而得確信施用者之指證為真實者，始得為有罪之認定（
    參最高法院93年度台上字第6750號判決）。證人保護法第
    2條所列之刑事案件，依該法規定，視其實際需要，給予證
    人身分保密措施，固仍應依法受對質及詰問，但此類案件多
    屬重大而社會矚目或具有組織性、隱秘性、暴力性之犯罪特
    質，法定刑度較重，是採證亦當更為嚴謹，以避免秘密證人
    恃其身分隱秘之屏障，誣陷他人犯罪，自不能僅憑少數秘密
    證人之陳述，遽行認定被告犯罪，而須以其他補強證據互為
    參證，以證明其與事實相符（參最高法院96年台上字第1626
    號判決）。
三、本件公訴人認被告涉犯前揭販賣第二級毒品給A1之罪嫌，無
    非係以A1之證述及A1確實有因施用安非他命而被查獲等為其
    依據。惟本院訊之被告乙○○，其堅詞否認有販賣安非他命
    予A1之行為，辯稱：伊根本不認識A1等語。
四、經查，證人A1於97年5月1日在檢察官偵訊中具結證稱：「
    （問：扣案毒品向誰購買〈指前揭97年4月30日18時15分許
    所扣淨重0.23公克之安非他命〉？）我這次是跟黃雞買的，
    他的姓名我不知，電話是0000000000」、「（問：何時？何
    地？以多少錢向黃雞購入多少重量毒品？）4月27日22時在
    北苗非凡遊藝場，1000元買約0.2公克」（參第380號他字卷
    第1-2頁筆錄），於97年5月23日在檢察官偵訊中具結證稱
    ：「（問：4月27日22時在非凡遊藝場跟黃雞買毒品的經過
    ？）我大概9點40分左右在北苗中油加油站對面的公用電話
    打給黃雞的手機，我問黃雞有沒有東西，黃雞說有，黃雞叫
    我等一下去非凡遊藝場旁的一口香潤餅店前面等他，約10點
    多詳細時間我忘記了，後來黃雞來了，把安非他命約0.2公
    克交給我，這次我們並沒有明講多少公克」、「（問：你買
    了有施用？）有，當晚10點半在家用」（參第380號他字卷
    第11-12頁筆錄），於97年9月24日在檢察官偵訊中陳稱：
    「（問：你說在4月27日9點40分左右，用公用電話打給黃雞
    的手機，經調閱黃雞的雙向通聯，當時沒有這通電話，有何
    意見？）我記錯了，我是在9點45分左右，直接過去北苗非
    凡遊藝場找黃雞，跟黃雞買1000元的毒品，重0.2公克」、
    「（問：上次庭訊說黃雞叫你去遊藝場旁的一口香潤餅店前
    等他？）我先去非凡遊藝場店內找黃雞，黃雞叫我先去一口
    香潤餅店前等他，黃雞大概在9點45分才過來」（參第380號
    他字卷第28頁筆錄），於98年6月24日原審審理時具結證
    稱：「（問：你是什麼時候、在哪裡認識被告的？）在非凡
    遊藝場認識的，什麼時候忘記了」、「（問：怎麼會認識的
    ？）那時候問他有沒有東西」、「（問：你所謂的東西是指
    什麼東西？）毒品，安非他命」、「（問：被告所使用的手
    機0000000000你怎麼知道的？）他告訴我的」、「（問：你
    買了什麼毒品？）安非他命」、「（問：買過幾次？）我也
    記不清楚了」、「（問：價格如何計算？）大概0.15或是0.
    2公克1000元」、「（問：你買那個是0.15到0.2公克，可以
    施用幾次？）不一定，沒有辦法算」、「（問：你知道你被
    查扣到的安非他命多重？）我現在忘了，當時有秤重」、「
    （問：起訴書上有寫是0.23公克，有何意見？）沒有意見」
    、「（問：所以你跟乙○○買的安非他命，用掉之後，還沒
    有你扣到的安非他命多？）不是每包都是0.2公克，且被抓
    時，還沒有施用」、「（問：所以你說你被抓到時還沒有施
    用？）沒有用」、「（問：你用掉之後，查扣到的東西比你
    買來還要多？）不是每包都準準的0.2公克那麼多，我當天
    買來確實有用，沒有多久警察就來了」、「（你是用什麼電
    話打給乙○○？）我用公共電話」、「（問：97年4月30日
    被查到的安非他命是什麼時候買的？）當天下午買的」、「
    （問：你被查扣到之安非他命是否就是你在檢察官面前講的
    ，跟被告那次買的安非他命？）是跟他買的」、「（問：是
    講4月27日？）有兩次」、「（問：哪兩次？）一次是被警
    察抓到的，一次是直接跟他拿來施用的」、「（問：你回答
    反反覆覆，到底那個答案是正確的？）因為跟乙○○買過太
    多次，次數也不會記得很清楚」、「（問：我是問你4月27
    日那天的情形，請明確說明4月27日那天晚上的情形，就是
    你被抓到的前3天的事情，你在檢察官那邊已經作證2次，你
    應該有印象？）27日那天印象中就是直接過去找他」、「（
    問：你買了多少？）1000」、「（問：重量？）一樣大約是
    0.15或是0.2公克」、「（問：你有用完嗎？）有」（參原
    審卷第57-68頁筆錄）。綜證人A1前揭歷次所述可知，證人A
    1雖每次都證述有向被告購買安非他命，惟對其於97年4月30
    日18時15分許被扣得淨重0.23公克之安非他命部分，則反覆
    證稱如下：1.或說是97年4月27日22時許，或說是97年4月30
    被查獲當天，向被告購買，2.或說是97年4月27日購買當天
    有在家施用，或說還沒有施用過，或說已施用完了，3.或說
    是打公用電話與被告聯絡購買，或說是直接去找被告買。其
    對於檢察官所起訴之事實證述前後不一而有瑕疵甚明。
五、次查，證人A1於檢察官偵訊中具結證稱其於97年4月27日
    晚上9點40分左右打公用電話與被告聯絡購買事宜，惟被告
    前揭0000000000號行動電話通聯顯示：該日該時段並無與公
    用電話聯絡之紀錄（參第380號他字卷第19頁）。證人A1
    一再證稱其向被告購買1000元安非他命，重約0.15或0.2公
    克，甚至稱購買當時有秤（詳前揭所述），足見安非他命量
    微價高，是以買賣雙方自是斤斤計較，證人A1購買1000元安
    非他命，重量理應不可能高於0.2公克，再參諸證人A1於97
    年4月30日被查獲後，經臺灣苗栗地方法院檢察署檢察官聲
    請簡易判決處刑，於聲請書中記載：「證人A1於97年4月27
    日23時許，施用安非他命一次，於97年4月30日被查獲，扣
    得安非他命1包淨重0.23公克」等情（參原審卷第48頁），
    亦即證人A1於97年4月27日所購買之安非他命淨重應該高於
    所扣之0.23公克。可推論證人A1不可能於97年4月27日以100
    0元，向被告購買0.23公克以上之安非他命。
六、綜上可知，檢察官認被告於前揭時地販賣安非他命予證人A1
    部分，除證人A1顯有瑕疵且與其他事證不符之證述外，並無
    其他證據可資證明，至於證人A1因施用安非他命被查獲部分
    ，僅能證明證人A1確有施用安非他命之行為，並不足以證明
    其所施用之安非他命係被告所販售，依前揭最高法院判例、
    判決意旨，非能單據證人A1之證述，而為被告此部分有罪之
    認定。此外，復查無其他積極證據足資證明被告有何檢察官
    所指之此部分行為。原審予以論罪科刑，顯有未合，被告上
    訴指摘此部分之原審判決不當，為有理由，故應由本院將此
    部分撤銷改判，而為被告無罪之諭知。
據上論斷，應依刑事訴訟法第369條第1項前段、第364條、第299
條第1項前段、第301條第1項前段，毒品危害防制條例第4條第2
項（修正前）、第19條第1項，刑法第11條、第51條第5款，判決
如主文。
本案經檢察官丁○○到庭執行職務。
中    華    民    國    98    年    11    月    26    日
            刑事第七庭    審判長法  官  林  榮  龍
                                法  官  張  惠  立
                                法  官  李  秋  娟
以上正本證明與原本無異。
如不服本判決應於收受送達後十日內向本院提出上訴書狀，其未
敘述上訴理由者，並得於提起上訴後十日內向本院補提理由書狀
（均須按他造當事人之人數附繕本）「切勿逕送上級法院」。
                                書記官  詹  錫  朋
中    華    民    國    98    年    11    月    27    日
附錄論罪科刑實體法條文：
修正前毒品危害防制條例第4條第2項：
製造、運輸、販賣第二級毒品者，處無期徒刑或7年以上有期徒
刑，得併科新臺幣7百萬元以下罰金。


司法院資訊處製作；財團法人民間司法改革基金會備份。
